最高法院刑事判決　　　　　　　　　　111年度台上字第970號
上　訴　人　阮氏梅


選任辯護人　游琦俊律師
上列上訴人因違反銀行法案件，不服臺灣高等法院臺中分院中華
民國110 年11月16日第二審判決（110 年度金上訴字第1517號，
起訴案號：臺灣臺中地方檢察署109 年度偵字第8758號），提起
上訴，本院判決如下：
    主  文
上訴駁回。
    理  由
一、按刑事訴訟法第377 條規定，上訴於第三審法院，非以判決
    違背法令為理由，不得為之。是提起第三審上訴，應以原判
    決違背法令為理由，係屬法定要件。如果上訴理由書狀並未
    依據卷內訴訟資料，具體指摘原判決不適用何種法則或如何
    適用不當，或所指摘原判決違法情事，顯與法律規定得為第
    三審上訴理由之違法情形，不相適合時，均應認其上訴為違
    背法律上之程式，予以駁回。
二、本件原審經審理結果，認定上訴人阮氏梅有如原判決事實欄
    所載如其附表（下稱附表）一編號2 至24非法辦理匯兌業務
    之犯行明確，因而撤銷第一審該部分之科刑判決，改判仍論
    處上訴人犯銀行法第125 條第1 項前段之非法辦理國內外匯
    兌業務罪刑及諭知相關沒收，已載敘認定犯罪事實所憑之證
    據及其認定之理由，對於上訴人否認犯罪之辯詞，如何不足
    採信，亦已依據卷內資料詳加指駁，有卷存資料可資覆按。
三、上訴意旨略以：
  ㈠原判決以證人阮武素鴛於警詢所述，距案發時間較近、未受
    外界干擾而受污染，逕謂警詢之陳述較為可採，顯與嚴格證
    據法則有違，而有不適用法則或適用不當之違誤。
  ㈡本案並無證據足資證明上訴人有接受客戶匯入之款項，已在
    他地完成資金之轉移或債權債務清理之事實，即與非法辦理
    匯兌業務行為之構成要件有間，原判決未查，遽予論罪，有
    認定事實不憑證據及判決理由不備之違法。
  ㈢上訴人構成累犯之前案係犯賭博案件，與本案所涉非法辦理
    國內外匯兌業務案件，並非觸犯相同犯罪類型，罪質亦不同
    ，原判決未查，徒憑其所犯前案與本案咸屬故意犯罪類型，
    即斷論其對於刑罰之反應力薄弱而有特別惡性之存在，依刑
    法第47條第1 項規定加重其刑，令上訴人所受之刑罰超過所
    應負擔罪責，有判決不適用法則或適用不當之違法，亦違背
    司法院釋字第602 號、第630 號、第669 號及第775 號解釋
    理由書所揭示之「罪刑相當原則」。
四、惟按：
  ㈠證據之取捨與事實之認定，乃事實審法院之職權，苟其判斷
    無違經驗法則或論理法則，即不能任意指為違法。又法院憑
    以認定犯罪事實之證據，並不悉以直接證據為限，即綜合各
    種直接、間接證據，本於推理作用，為其認定犯罪事實之基
    礎，並非法所不許。再供述證據前後雖有差異或歧異，事實
    審法院非不可本於經驗法則及論理法則，斟酌其他情形，作
    合理之比較，定其取捨，其就供述證據之一部，認為真實者
    ，予以採取，亦非法所不許。原判決依憑上訴人部分不利於
    己之供述，證人阮氏秋愛、武金賢、阮武素鴛之部分證言，
    佐以相關之郵局帳戶存摺、客戶歷史交易清單及匯入款項紀
    錄等證據資料，經綜合判斷，認定上訴人確有本件非法經營
    匯兌業務之犯行，對於上訴人所稱附表一編號2 至24所示匯
    款係貨款或還債等辯詞，委無可採，及阮武素鴛第一審附和
    改稱係還款等說詞，何以不足為上訴人有利之認定，亦依卷
    證指駁甚詳。凡此，概屬原審採證認事職權之適法行使，所
    為論斷說明，與經驗法則及論理法則俱屬無違。又原判決已
    敘明阮武素鴛於警詢之陳述具「可信性」及「必要性」要件
    ，符合刑事訴訟法第159 條之2 規定，認有證據能力之理由
    ，至於同時引據阮武素鴛於偵查與警詢同旨之證言為論罪之
    依據，雖有未當，然除去其該部分之偵查陳述，綜合卷內其
    他證據資料，仍為相同犯罪事實之認定，該項瑕疵與判決本
    旨不生影響，亦無礙於證據能力之判斷。原判決另本於證據
    取捨之職權行使，採信阮武素鴛於警詢所為不利上訴人之證
    言，斟酌阮武素鴛郵局帳戶存摺所載及案內其他證據資料為
    綜合判斷，足以認定相關犯罪事實，難謂非補強證據，亦無
    所指認定事實未依憑證據、不適用法則或適用不當之違法情
    形。
  ㈡銀行法第125 條第1 項違反同法第29條第1 項除法律另有規
    定外，非銀行不得辦理國內外匯兌業務罪，所謂「匯兌業務
    」，係指行為人不經由現金之輸送，而藉與在他地之分支機
    構或特定人間之資金清算，經常為其客戶辦理異地間款項之
    收付，以清理客戶與第三人間債權債務關係或完成資金轉移
    之行為。原判決依調查所得，已載敘：阮氏秋愛、武金賢明
    確表示於匯款予上訴人後，其等及友人在越南之家人均已收
    到相關款項，足認上訴人確有在臺灣向其等多次收取新臺幣
    款項，以不詳方式轉換為越南盾，以在越南匯至指定帳戶或
    交付越南盾現金之方式兌付，並從中收取手續費。因認上訴
    人以此異地資金移轉行為，辦理臺灣與越南間之國內外匯兌
    業務，自屬違法辦理匯兌業務之行為等旨綦詳，依確認之事
    實，論以前揭非法辦理國內外匯兌業務罪刑，經核於法並無
    違誤。
  ㈢司法院釋字第775 號就刑法第47條第1 項關於累犯規定為解
    釋後，就累犯成立是否加重最低本刑，必須兼顧行為人對刑
    罰反應力是否薄弱及有無特別惡性等情，以避免行為人所受
    之刑罰超過其所應負擔罪責之個案，其人身自由因此遭受「
    罪刑不相當」之過苛侵害。是判斷行為人是否對刑罰反應力
    薄弱，非專以審酌犯罪行為人之前、後案之犯罪類型、行為
    態樣是否相同或類似為斷；尚涵攝前案執行完畢與後案發生
    之時間相距長短；前案是故意或過失所犯；前案執行是入監
    執行完畢，抑或易科罰金或易服社會勞動而視為執行完畢等
    具體個案各種因素；至其有無特別惡性，則應視前、後案對
    於他人生命、身體、財產等法益侵害情形如何，暨兼衡後案
    犯罪之動機、目的、計畫、犯罪行為人之年齡、性格、生長
    環境、學識、經歷、反省態度等情綜合判斷。又累犯之加重
    ，係因犯罪行為人之刑罰反應力薄弱，需再延長其矯正期間
    ，以助其重返社會，並兼顧社會防衛之效果，與前後所犯各
    罪類型、罪名是否相同或罪質是否相當，無絕對必然之關連
    。原判決已敘述：上訴人所犯前案（賭博案件）與本案罪質
    雖不相同，然均為故意犯罪，未記取前案執行教訓，謹言慎
    行，故意再為本件犯行，具有特別惡性，對於刑罰之反應力
    顯然薄弱，予以加重其刑，尚無過苛或違反比例原則，參酌
    司法院釋字第775 號解釋意旨，應依刑法第47條第1 項規定
    加重其刑等旨，尚難指有違罪刑相當原則及比例原則，亦無
    所指判決適用法則不當之違法。
五、上訴意旨置原判決之明白論敘於不顧，仍持已為原判決指駁
    之陳詞，漫事爭辯，或對於事實審法院取捨證據與判斷證據
    證明力等職權行使，徒以自己之說詞，泛指其違法，難認已
    符首揭法定之第三審上訴要件。其上訴為違背法律上之程式
    ，應予駁回。
據上論結，應依刑事訴訟法第395條前段，判決如主文。
中    華    民    國   111    年    3     月    16    日
                  刑事第九庭審判長法  官  段  景  榕  
                                  法  官  鄧  振  球  
                                  法  官  汪  梅  芬  
                                  法  官  宋  松  璟  
                                  法  官  楊  力  進  
本件正本證明與原本無異
                                  書記官
中    華    民    國   111    年    3     月    17    日